臺灣嘉義地方法院刑事判決　　　　　　　100年度訴字第452號
公　訴　人　臺灣嘉義地方法院檢察署檢察官
被　　　告　郭建宏
指定辯護人　本院公設辯護人顏玲玲
上列被告因違反槍砲彈藥刀械管制條例案件，經檢察官提起公訴
（100年度偵字第3346號），本院判決如下：
    主  文
郭建宏犯非法寄藏可發射子彈具殺傷力之槍枝罪，累犯，處有期
徒刑年拾月，併科罰金新臺幣伍萬元，罰金如易服勞役，以新
臺幣壹仟元折算壹日，扣案之仿半自動手槍製造之改造手槍壹支
（槍枝管制編號0000000000）、非制式子彈壹顆均沒收。
    犯 罪 事 實
一、郭建宏前因侵占案件，經臺灣雲林地方法院以96年度易字第
    209 號判處有期徒刑8 月，嗣經裁定減刑為有期徒刑4 月，
    於民國97年12月20日縮短刑期執行完畢（應扣除另案執行拘
    役59日）。詎明知具有殺傷力之槍枝、子彈未經中央主管機
    關許可，不得持有、寄藏，竟未經許可，基於非法寄藏可發
    射子彈具殺傷力之槍枝、子彈之犯意，於100 年5 月1 日下
    午2 時許，明知由綽號「阿東」（白猴）之成年男子交由綽
    號「俊傑」、「志堅」之成年男子送至雲林縣古坑鄉永光村
    某遊藝場託郭建宏寄藏之仿半自動手槍製造之改造槍枝1 支
    （槍枝管制編號0000000000）及供上述槍枝使用之非制式子
    彈2顆（其中1顆經鑑驗試射完畢），均係具殺傷力之槍、彈
    ，仍受「阿東」之託而收受藏放。嗣於同年5 月2 日下午某
    時許，郭建宏將上開具殺傷力之槍彈藏放在其所使用之車牌
    號碼HA-0968 號自用小客車駕駛座下，於同年5 月3 日凌晨
    1 時30分許，其駕駛該車行經嘉義縣梅山鄉○○路581 號加
    油站前，為警巡邏發現郭建宏駕駛之上開車輛已註銷車牌而
    攔檢盤查，因發覺1 顆子彈自藏放處外露，而扣得上開改造
    手槍1 支、非制式子彈2 顆（其中1 顆經鑑驗試射完畢）及
    不具殺傷力之非制式子彈2 顆，而查悉上情。
二、案經嘉義縣警察局竹崎分局報告臺灣嘉義地方法院檢察署檢
    察官偵查起訴。
    理  由
壹、證據能力部分：
一、按被告以外之人於審判外之言詞或書面陳述，除法律有規定
    者外，不得作為證據。刑事訴訟法第159 條第1 項定有明文
    。該條所謂「法律有規定者」，係指同法第159 條之1 至第
    159 條之5 及第206 條等規定，該條文之立法理由足參。又
    法院或檢察官得囑託醫院、學校或其他相當之機關、團體為
    鑑定，或審查他人之鑑定，並準用第203  條至第206 條之1
    之規定，刑事訴訟法第208 條第1 項亦定有明文。依此，檢
    察官對於偵查中之案件認須實施鑑定者，固應就具體個案，
    選任鑑定人或囑託鑑定機關（團體）為之；但對於司法警察
    機關調查中之案件，或有量大或急迫之情形，為因應實務之
    現實需求，如檢察官針對該類案件之性質（例如：查扣之毒
    品必須檢驗其成分、對於施用毒品之犯罪嫌疑人必須檢驗其
    體內有無毒品代謝反應、對於查扣之槍砲彈藥必須檢驗有無
    殺傷力、對於違反野生動物保育法案件必須鑑定是否屬於保
    育類動物案件等），認為當然有鑑定之必要者，經參考法務
    部92年9 月1 日法檢字第0920035083號函，基於檢察一體原
    則，得由該管檢察長對於轄區內之案件，以事前概括選任鑑
    定人或囑託鑑定機關（團體）之方式，俾便轄區內之司法警
    察官、司法警察對於調查中之此類案件，得即時送請事前已
    選任之鑑定人或囑託之鑑定機關（團體）實施鑑定，該鑑定
    人或鑑定機關（團體）亦應視同受承辦檢察官所選任或囑託
    而執行鑑定業務，其等出具之書面鑑定報告應屬刑事訴訟法
    第206 條所定之傳聞例外，當具有證據能力（最高法院99年
    度臺上字第84、4212號判決意旨參照）。因之，本案查獲之
    槍彈經由查獲之警察單位依先前轄區檢察署檢察長事前概括
    選任鑑定機關，即內政部警政署刑事警察局鑑定，則該鑑定
    機關所出具之鑑驗書即具有證據能力而得為本案之證據。
二、按被告以外之人於審判外之陳述，雖不符刑事訴訟法第159
    條之1 至第159 條之4 之規定，而經當事人於審判程序同意
    作為證據，法院審酌該言詞陳述或書面陳述作成時之情況，
    認為適當者，亦得為證據；當事人、代理人或辯護人於法院
    調查證據時，知有第159 條第1 項不得為證據之情形，而未
    於言詞辯論終結前聲明異議者，視為有前項之同意，刑事訴
    訟法第159 條之5 定有明文。查本案所引用之被告以外之人
    審判外之言詞或書面陳述，被告郭建宏、辯護人及檢察官於
    本院審理時，知有第159 條第1 項不得為證據之情形，而未
    於言詞辯論終結前聲明異議，本院審酌該等言詞陳述及書面
    陳述作成之情況，未見有何不適當之情形，故依前開規定，
    均應有證據能力。
貳、認定犯罪事實所憑之證據及理由 ：
    上開犯罪事實業據被告郭建宏坦承不諱，且有通聯記錄（被
    告與綽號「阿東」（白猴）之電話通聯）、搜索扣押筆錄、
    扣押物品目錄表、查獲照片3 紙、車號查詢汽車車籍資料附
    卷可查（見警卷第11～16頁、偵查卷第39～47頁、本院卷第
    28頁），復有查扣上開仿半自動手槍製造之改造槍枝1 把及
    非制式子彈2 顆（其中1 顆經鑑驗試射完畢）可資佐證。再
    查扣之上開槍彈經送內政部警政署刑事警察局鑑驗結果，認
    槍枝為改造手槍（槍枝管制編號0000000000），係仿半自動
    手槍製造之槍枝，車通金屬槍管內阻鐵而成，擊發功能正常
    ，可供擊發適用之子彈，認具有殺傷力；另送驗之子彈2 顆
    ，均係非制式子彈，由口徑9mm制式彈殼組合直徑8.7±0.5m
    m金屬彈頭而成，採樣1顆試射，可擊發，認具殺傷力（另扣
    得非制式子彈2顆，係由口徑9mm制式彈殼組合直徑8.7±0.5
    mm 金屬彈頭而成，彈底均具撞擊痕跡，採樣1顆試射，雖可
    擊發，惟發射動能不足，認不具殺傷力）等情，有內政部警
    政署刑事警察局100 年6月1日刑鑑字第1000065167號槍彈鑑
    定書1份附卷可稽（見偵查卷第49～50 頁），足見上開查扣
    之改造手槍1支及非制式子彈2顆，均具有殺傷力甚明，堪認
    被告上開任意性自白與事實相符，應堪信採。從而，被告之
    犯行，事證明確，堪予認定，應依法論科。
、論罪科刑：
一、按寄藏與持有，均係將物置於自己實力支配之下，僅寄藏必
    先有他人之持有行為，而後始為之受寄代藏，故寄藏之受人
    委託代為保管，其保管之本身，亦屬持有，惟此持有係寄藏
    之當然結果，法律上自宜僅就寄藏之行為包括評價，不應另
    就持有予以論罪。而寄藏與持有之界限，應以持有即實力支
    配係為他人或為自己而占有管領為判別準據（最高法院74年
    臺上字第3400號判例意旨、97年度臺上字第2334號判決意旨
    可供參照）。是核被告所為，係犯槍砲彈藥刀械管制條例第
    8 條第4 項之非法寄藏可發射子彈具殺傷力之槍枝罪、同法
    第12條第4 項之非法寄藏子彈罪。原起訴意旨認被告僅單純
    持有上述槍、彈，尚有誤會，惟此部分基本社會事實同一，
    且經檢察官當庭更正為寄藏槍彈罪（見本院卷第31頁），本
    院自無庸為起訴法條之變更。復按持有槍枝、子彈等違禁物
    ，所侵害者為社會法益，如所持有客體之種類相同（如同為
    手槍，或同為子彈者），縱令同種類之客體有數個（如數支
    手槍、數顆子彈），仍為單純一罪，不發生想像競合犯之問
    題；若同時持有二不相同種類之客體，則為一行為觸犯數罪
    名之想像競合犯（最高法院82年度臺上字第5303號、97年度
    臺上字第231 號判決意旨可資參照）。被告雖同時寄藏2 顆
    子彈，惟僅侵害1 個社會安全法益，仍屬單純一罪。其同時
    寄藏上開具殺傷力之改造手槍1 支及子彈2 顆，係以1 行為
    ，觸犯數罪名，為想像競合犯，應依刑法第55條之規定，從
    一重之非法寄藏可發射子彈具殺傷力之槍枝罪處斷。被告前
    因侵占案件，經臺灣雲林地方法院以96年度易字第209 號判
    處有期徒刑8 月，嗣經裁定減刑為有期徒刑4 月，於97年12
    月20日縮短刑期執行完畢（應扣除另案執行拘役59日），有
    臺灣高等法院被告前案紀錄表在卷可稽，其於受有期徒刑之
    執行完畢後5 年內故意再犯本件有期徒刑以上之刑之罪，為
    累犯，應依刑法第47條第1項 之規定，加重其刑。
二、又「犯本條例之罪，於偵查或審判中自白，並供述全部槍砲
    、彈藥、刀械之來源及去向，因而查獲或因而防止重大危害
    治安事件之發生者，減輕或免除其刑」，槍砲彈藥刀械管制
    條例第18條第4 項前段固定有明文，惟其立法意旨重在鼓勵
    具體供出提供或所移交槍砲、彈藥、刀械者，俾追查該等管
    制物品之來源及去向，杜絕管制槍砲、彈藥、刀械之蔓延與
    氾濫，達到維護社會秩序、保障人民生命財產安全之目的。
    倘未因其自白進而查獲槍砲、彈藥、刀械之前手、後手或防
    止重大危害治安事件之發生者，自不得執此邀本條規定之寬
    減（最高法院100 年度臺上字第277 、408 號判決意旨參照
    ）。被告於本案被查獲之初，在警詢、偵查中僅供稱經警查
    獲之具殺傷力之槍彈，係由綽號「阿東」之男子所交付寄藏
    ，並未供出其真正姓名等資料以供調查，另所供出「俊傑」
    、「志堅」之男子，亦未因而查獲，另無因其供述因而防止
    重大危害治安事件發生情事，有本院公務電話紀錄2 紙及嘉
    義縣警察局100年7月16日嘉縣警刑偵二字第1000079600號函
    在卷可考，自無槍砲彈藥刀械管制條例第18 條第4項減輕或
    免除其刑規定之適用。
三、復按犯罪之情狀顯可憫恕，認科以最低度刑仍嫌過重者，得
    酌量減輕其刑，刑法第59條定有明文。而刑法第59條之酌量
    減輕其刑，必於犯罪之情狀，或犯罪另有特殊之原因與環境
    等等，在客觀上足以引起一般同情，認為即予宣告法定低度
    刑期尤嫌過重者，始有其適用，至被告子女及父親待扶養等
    ，僅可為法定刑內從輕科刑之標準，不得據為酌量減輕其刑
    之理由（最高法院46年臺上字第935號、51年臺上字第899號
    判例要旨參照）。況持有槍砲對於社會大眾之生命、身體、
    財產安全有嚴重之威脅，本為眾所週知之事，被告為智慮成
    熟之成年人，對此自不能諉為不知，且前因槍砲彈藥刀械管
    制條例案件（非法持有子彈罪）經臺灣板橋地方法院以92年
    度訴字第616號判處有期徒刑1年2月確定，於93年5月18日假
    釋出監並付保護管束，於93 年7月11日保護管束期滿未經撤
    銷而以執行完畢論，有臺灣高等法院被告前案紀錄表在卷可
    查，明知非法寄藏、持有槍彈之法敵對性，竟仍違背上開禁
    誡法令，寄藏持有上開具有殺傷力之槍彈，甚而放置於其駕
    駛之自用小客車內，依其行為之原因及環境，在客觀上實不
    足引起一般同情，而認有可憫恕之情，辯護意旨請求依刑法
    第59條之規定對被告酌減其刑，尚無理由。
四、爰審酌被告犯後坦承犯行，其寄藏本件槍彈之時間尚短，並
    未持該槍彈用以危害他人，然前已有槍砲前科，業如前述，
    仍受寄藏放槍彈，並藏放於所駕駛之自用小客車上行駛於路
    上，對社會治安仍潛藏一定之危害，及其高職畢業之智識程
    度，已離婚、育有2 女、家中尚有父親需扶養、從事麵粉業
    務工作、為低收入戶之家境等一切情狀，量處如主文所示之
    刑，並諭知罰金易服勞役之折算標準。
五、扣案上開改造手槍1 支、非制式子彈1 顆（另1 顆經鑑驗試
    射完畢），依槍砲彈藥刀械管制條例之規定，非經許可不得
    持有或寄藏，係屬違禁物，不問屬於犯罪行為人與否，均依
    刑法第38條第1項第1款規定宣告沒收之。扣案裝有上開槍彈
    之皮包1 個，非被告所有，業經其供述在卷（見偵查卷第18
    頁），且非義務沒收之物，爰不為沒收之諭知。另經鑑驗試
    射完畢之扣案非制式子彈1 顆，已失其違禁物性質，而其餘
    扣案之不具殺傷力子彈及彈殼等物品，均非違禁物，亦無證
    據證明與本件犯行有何關連，不予宣告沒收，附此敘明。
據上論斷，應依刑事訴訟法第299 條第1 項前段，槍砲彈藥刀械
管制條例第8 條第4 項、第12條第4 項，刑法第11條前段、第55
條、第47條第1 項、第42條第3 項、第38條第1 項第1 款，判決
如主文。
本案經檢察官林俊良到庭執行職務。
中    華    民    國   100    年    7     月    18    日
                  刑事第四庭  審判長法  官  蔡憲德
                                    法  官  王慧娟
                                    法  官  梁淑美
以上正本證明與原本無異。
如不服本判決應於收受判決後10日內向本院提出上訴書狀，並應
敘述具體理由；其未敘述上訴理由者，應於上訴期間屆滿後20日
內向本院補提理由書（均須按他造當事人之人數附繕本）「切勿
逕送上級法院」。
中    華    民    國   100    年    7     月    18    日
                                    書記官  林金福
附錄本判決論罪科刑法條全文
槍砲彈藥刀械管制條例第8條
未經許可，製造、販賣或運輸鋼筆槍、瓦斯槍、麻醉槍、獵槍、
空氣槍或第 4 條第 1 項第 1 款所定其他可發射金屬或子彈具
有殺傷力之各式槍砲者，處無期徒刑或 5 年以上有期徒刑，併
科新臺幣 1 千萬元以下罰金。
未經許可，轉讓、出租或出借前項所列槍枝者，處 5 年以上有
期徒刑，併科新臺幣 1 千萬元以下罰金。
意圖供自己或他人犯罪之用，而犯前二項之罪者，處無期徒刑或
7 年以上有期徒刑，併科新臺幣 1 千萬元以下罰金。
未經許可，持有、寄藏或意圖販賣而陳列第 1 項所列槍枝者，
處 3 年以上 10 年以下有期徒刑，併科新臺幣 7 百萬元以下罰
金。
第 1 項至第 3 項之未遂犯罰之。
犯第 1 項、第 2 項或第 4 項有關空氣槍之罪，其情節輕微者
，得減輕其刑。
槍砲彈藥刀械管制條例第12條
未經許可，製造、販賣或運輸子彈者，處 1 年以上 7 年以下有
期徒刑，併科新台幣 500 萬元以下罰金。
未經許可，轉讓、出租或出借子彈者，處 6 月以上 5 年以下有
期徒刑，併科新台幣 300 萬元以下罰金。
意圖供自己或他人犯罪之用，而犯前二項之罪者，處 3 年以上
10 年以下有期徒刑，併科新台幣 700 萬元以下罰金。
未經許可，持有、寄藏或意圖販賣而陳列子彈者，處 5 年以下
有期徒刑，併科新台幣 300 萬元以下罰金。
第 1 項至第 3 項之未遂犯罰之。